臺灣嘉義地方法院刑事裁定
111年度聲字第337號
聲明異議人  
即  受刑人  郭啓煌




上列聲明異議人即受刑人因公共危險案件，對於臺灣嘉義地方檢
察署檢察官執行之指揮（111年執緝三字第189號）聲明異議，本
院裁定如下：
    主  文
臺灣嘉義地方檢察署檢察官以一一一年執緝三字第一八九號所為
不准甲○○易科罰金之執行指揮處分，應予撤銷，由檢察官另為妥
適之執行指揮。
    理  由
一、聲明異議意旨略以：聲明異議人即受刑人（下稱聲明異議人
    ）甲○○經本院以110年度嘉交簡字第1098號判處有期徒刑2月
    ，得易科罰金，因聲明異議人在外工作，並未收到法院文書
    而遭通緝歸案，事後經由警方協助，帶著罰金前往臺灣嘉義
    地方檢察署（下稱嘉義地檢署），為何不可繳納罰金，請求
    本院撤銷原執行指揮等語。
二、依刑法第41條第1項及刑事訴訟法第457條等規定，得易科罰
    金之案件，法院裁判所諭知者，僅易科罰金折算之標準，至
    准否易科罰金，係由執行檢察官依刑法第41條第1項但書規
    定，審酌受刑人是否有因易科罰金，「難收矯正之效或難以
    維持法秩序」之例外情形，而為決定。所謂「難收矯正之效
    」及「難以維持法秩序」，乃指執行檢察官依具體個案，經
    綜合考量犯罪特性、情節及受刑人個人特殊事由等事項後，
    認受刑人確有因不執行所宣告之刑，難收矯正之效，或難以
    維持法秩序者而言。此一綜合評價、權衡結果，固屬檢察官
    裁量權之範疇，惟仍須以其裁量權行使之程序無明顯瑕疵為
    前提。是就受刑人對於檢察官否准易科罰金之相關命令聲明
    異議案件，法院應先審查檢察官所踐行之否准程序有無明顯
    瑕疵，而後始有審查檢察官所審酌之事項有無錯誤，有無與
    刑法第41條第1項但書所定之裁量要件欠缺合理關連性之情
    事，所為之裁量有無超越法律授權範圍等實體事項之問題。
    又其中所稱犯罪特性、情節等事項，固得事先依確定之卷內
    資料予以審查，惟受刑人個人特殊事由，則須在給予受刑人
    有向執行檢察官（言詞或書面）表示其個人特殊事由之機會
    之情況下，檢察官始能對受刑人是否有個人之特殊事由及其
    事由為何，一併加以衡酌；若檢察官未給予受刑人表示有無
    個人特殊事由之機會，即遽為否准易科罰金之執行命令，其
    所為否准之程序，自有明顯瑕疵，即屬執行之指揮不當（最
    高法院110年度台抗字第1222號裁定意旨參照）。
三、經查：
(一)聲明異議人因於民國110年11月5日酒後騎乘電動自行車為警
    查獲，所犯刑法第185條之3第1項第1款之駕駛動力交通工具
    而有吐氣所含酒精濃度達每公升零點25毫克以上罪，經本院
    以110年度嘉交簡字第1098號判處有期徒刑2月，併科罰金新
    臺幣（下同）1萬元，於110年12月20日確定，有上開判決及
    臺灣高等法院被告前案紀錄表1份存卷可查。
(二)上開案件嗣經送嘉義地檢署執行後，經執行檢察官於111年1
    月3日核發111年執字129號、111年罰執字第22號執行傳票，
    命聲明異議人於111年1月21日10時到案執行，如聲明異議人
    要易科罰金，請攜帶6萬9,000元，有嘉義地檢署執行案件進
    行單、送達證書各1份存卷可查；況依卷內之聲請易科罰金
    審核表，檢察官審酌被告5年內之酒駕犯罪紀錄僅有本案1件
    ，本案犯罪時間距離前次酒駕已逾3年，而擬准予易科罰金
    、易服社會勞動，此有聲請易科罰金案件審核表1份存卷可
    證，堪認執行檢察官在審酌本件個案情節後，認為並無不能
    易科罰金、易服社會勞役之特殊情形，才會通知聲明異議人
    如欲聲請易科罰金，需攜帶現金到案。
(三)雖上開執行傳票於111年1月4日經送至聲明異議人位於嘉義
    市○區○○里○○○00號住處，由其同居人即其母郭邱月娥收受，
    已為合法送達，聲明異議人並未於上開日期到案執行，經檢
    察官核發拘票拘提聲明異議人未獲，於111年4月19日發布通
    緝，於翌（20）日在聲明異議人住處附近緝獲，有嘉義地檢
    署送達證書、嘉義地檢署檢察官拘票、報告書、嘉義地檢署
    通緝書、嘉義市政府警察局第二分局解送人犯報告書在卷可
    查。
(四)然聲明異議人於遭緝獲後，於111年4月21日至嘉義地檢署到
    案執行，依卷附執行筆錄記載，書記官於人別訊問後，與聲
    明異議人之對話內容為「（問：你因不能安全駕駛罪，經臺
    灣嘉義地方法院判處有期徒刑2月併科罰金新臺幣1萬元確定
    ？）是」、「（問：今天通緝到案發監執行有何意見？（告
    知因係酒駕3犯，依法務部內部規定須入監執行，如對於檢
    察官之執行指揮有異議，得向法院提出聲明異議））我知道
    」、「（問：本案確定前有無羈押或交保？）都沒有」、「
    （問：受刑人因不能安全駕駛致交通危險罪案件，依法予以
    逮捕、拘禁，若被告（或你的親友）自認符合提審法相關要
    件，得依法向法院聲請提審。）我知道」、「（問：家裡是
    否需要社會局協助安置？有無12歲以下兒童及少年需照顧？
    ）沒有」、「（問：還有何意見？）沒有」，書記官於完成
    上開執行筆錄後，檢具卷證等資料，送檢察官審核，檢察官
    即於執行筆錄上蓋章，於審理單批示發監執行，並同日核發
    111年執三字第129號執行指揮書，之後於同年5月2日核發11
    1年執緝三字第189號執行指揮書，註銷111年執三字第129號
    指揮書，有上開執行筆錄、指揮執行書各1份存卷可考。
(五)本件於聲明異議人遭通緝前，檢察官審酌聲明異議人之情節
    後，同意聲明異議人得易科罰金，卻於聲明異議人遭緝獲後
    ，由書記官直接告知聲明異議人因其已酒駕3犯為由，必須
    入監執行，且未詢問聲明異議人之意見，其先後標準已有不
    一致之情形。
(六)況聲明異議人前雖曾因酒後駕車遭查獲，所犯不能安全駕駛
    致交通危險罪：1.經臺灣臺南地方法院以103年交簡字第290
    28號判處有期徒刑3月，於104年2月2日易科罰金執行完畢；
    2.經本院以104年度嘉交簡字第1394號判處有期徒刑4月確定
    ，於105年3月4日易科罰金執行完畢，有臺灣高等法院被告
    前案紀錄表1份在卷可查，此二案距離本件酒後駕車相隔5年
    以上，此為檢察官勾選聲請易科罰金審核表，及於111年1月
    3日核發111年執字129號、111年罰執字第22號執行傳票，通
    知聲明異議人需到案執行時即已知悉，並認為聲明異議人並
    無易科罰金「難收矯正之效或難以維持法秩序」之特殊情形
    ，才准許聲明異議人易科罰金，但檢察官嗣後又以聲明異議
    人已3犯為由，否准易科罰金之執行，既未說明變更決定之
    理由為何，且未具體說明聲明異議有何易科罰金難收矯正之
    效或難以維持法秩序之情形，而聲明異議人於到案後，書記
    官僅告知聲明異議人因係酒駕3犯，依法務部內部規定須入
    監執行，卻未對於何以聲明異議人有因易科罰金，「難收矯
    正之效或難以維持法秩序」之個人特殊事由，讓聲明異議人
    有向執行檢察官（言詞或書面）表示意見之機會，難認無瑕
    疵之處。
四、綜上所述，本件嘉義地檢署檢察官111年執三字第129號執行
    指揮書所為否准聲明異議人易科罰金之執行命令，既有上開
    瑕疵，則聲明異議人以檢察官前開執行指揮為不當，向本院
    聲明異議，為有理由，本院自應將上開執行指揮處分撤銷，
    由檢察官另為妥適之處分。
據上論斷，應依刑事訴訟法第486條，裁定如主文。
中　　華　　民　　國　　111 　年　　5 　　月　　10　　日
                  刑事第一庭    法　官  吳育汝 
上列正本證明與原本無異。
如不服本裁定，應於裁定送達後5日內向本院提出抗告狀（應附
繕本）。　　　　　　　　　
中　　華　　民　　國　　111 　年　　5 　　月　　10　　日
                                書記官  黃士祐